【裁判字號】    99,訴,1289
【裁判日期】    990716
【裁判案由】    槍砲彈藥刀械管制
【裁判全文】
臺灣板橋地方法院刑事判決              99年度訴字第1289號
公  訴  人  臺灣板橋地方法院檢察署檢察官
被      告  甲○○
指定辯護人  本院公設辯護人湯明純
上列被告因違反槍砲彈藥刀械管制條例案件，經檢察官提起公訴
（99年度偵字第5217號），本院判決如下：
    主  文
甲○○犯非法持有可發射子彈具殺傷力之槍枝罪，處有期徒刑貳
年肆月，併科罰金新臺幣拾萬元，罰金如易服勞役，以新臺幣壹
仟元折算壹日。扣案如附表所示之改造手槍及鑑定試射後所餘子
彈（數量見同表），均沒收之。
    事  實
一、甲○○於民國98年3 月中旬某日深夜24時許，在桃園市○○
    路某公園內拾得附表所示之改造手槍及子彈（無證據可認係
    遺失物），詎其明知具有殺傷力之手槍及子彈，係屬槍砲彈
    藥刀械管制條例之管制手槍及子彈，非經中央主管機關之許
    可，不得持有，竟未將上開改造手槍及子彈交警方處理，而
    自該時起，未向主關機關申請許可，即非法持有上開改造手
    槍及子彈，並將上開改造手槍及子彈置於其任職之「佳樂事
    業有限公司」位在臺北縣樹林市○○街219 巷23之2 號之鐵
    皮屋辦公室之二樓之其個人宿舍內。嗣於98年9 月14日上午
    10 時50 分許，該公司因涉及違反稅捐稽徵法案件而遭彰化
    縣警察局員林分局員警乙○○、陳健得等人持搜索票執行搜
    索，甲○○於同日自該二樓其宿舍內走出與同事丙○○下樓
    時，於樓梯口遇見該分局執行員警，經員警表明執行搜索後
    ，甲○○於員警未對其宿舍搜索前，即主動走回其宿舍將其
    藏放之上開改造手槍及子彈取出持交員警，而於員警發現其
    持有改造手槍及子彈之犯行前，向警自首並表示願意接受審
    判，始查知上情，並當場扣得如附表所示之改造手槍及子彈
    。
二、案經彰化縣政府警察局員林分局報告臺灣彰化地方法院檢察
    署檢察官呈請臺灣高等法院檢察署檢察長令轉臺灣板橋地方
    法院檢察署檢察官偵查起訴。
    理  由
一、本案認定被告甲○○有罪之證據方法，計有：(一)被告就自己
    之犯罪事實於警詢、偵查及審理中之自白及不利己之陳述、
    (二)內政部警政署刑事警察局之如附表所示之鑑驗書、(三)扣案
    如附表所示之改造手槍、子彈。經查皆未發現有實施刑事訴
    訟程序之公務員因違背法定程序取得該等證據方法之情形；
    就供述證據部份，上開(二)所示之內政部警政署刑事警察局鑑
    驗書，係該局於執行手槍、子彈鑑定公務所出具之鑑定報告
    ，依據刑事訴訟法第159 條立法理由及同法第206 條之規定
    ，自得為證據，而被告及辯護人對該鑑定報告之證據能力，
    並不爭執，至本案辯論終結，均未聲明異議，而該鑑定書與
    被告本案犯罪事實有關聯性，是可認上開書面鑑定函文具有
    證據能力；又上開(一)所示之被告就本案犯罪事實之自白及其
    他不利己之陳述，查無刑事訴訟法第156 條第1 項、第158
    條之2 規定情形，且與本院依法調查所得事實相符，自得援
    引被告之自白及不利己之陳述為認定其有罪之證據。就非供
    述證據部分，上開(三)所示之手槍、子彈係警方於執行搜索過
    程中，合法取得，自無不法取得之情。
二、被告甲○○就其於事實欄一所示之時間，拾獲附表所示之改
    造手槍及子彈後，於上開時間為警所查獲之事實，於警詢、
    偵訊及審理中均坦承不諱，而查獲如附表所示之改造手槍及
    子彈均有殺傷力，亦有同表所示之鑑定意見書在卷可稽，此
    外，並有附表所示之改造手槍及子彈扣案可查，堪認被告上
    開具任意性自白，係與事實相符，縱上所述，本案事證明確
    ，被告犯行洵堪認定，應予依法論科。
三、被告甲○○有事實欄一所示之犯行，已如前證，茲就其犯行
    ，論其罪刑如下：
  (一)被告於事實欄一所示之時間，非法持有附表所示之改造手槍
    及子彈後，即以同欄所示之方式，持有該改造手槍及子彈至
    查獲時止，核其所為，係犯槍砲彈藥刀械管制條例第8 條第
    4 項之非法持有可發射子彈具殺傷力之槍枝罪、同條例第12
    條第4 項之非法持有子彈罪。按非法持有（或寄藏）槍砲彈
    藥刀械等違禁物，所侵害者為社會法益，如持有之客體種類
    相同（同為手槍，或同為子彈者），縱令持有（或寄藏）之
    客體有數個（如數支手槍、數顆子彈），仍為單純一罪，不
    發生想像競合犯之問題（最高法院92年台上字第2121號判決
    要旨參照）；另同時持有（或寄藏）手槍、子彈係觸犯槍砲
    彈藥刀械管制條例之條例第8 條第4 項、第12條第4 項之罪
    ，應依想像上競合犯從較重之該條例第8 條第4 項未經許可
    無故持有（或寄藏）手槍罪處斷（最高法院74年台上字第34
    00號判例、81年台上字第1418號判決要旨參照）。查以，被
    告雖非法持有附表編號一所示之改造手槍一枝、同表編號二
    所示之子彈共四顆，依上開說明，仍均各屬單純一罪，僅各
    犯槍砲彈藥刀械管制條例第8 條第4 項、第12條第4 項之罪
    各一罪；又被告以一行為同時觸犯上開二罪名，為想像競合
    犯，應從一重之未經許可持有可發射子彈具有殺傷力之改造
    手槍罪處斷。
  (二)按「對於未發覺之罪自首而受裁判者，得減輕其刑。但有特
    別規定者，依其規定。」，刑法第62條定有明文；又「犯本
    條例之罪自首，並報繳其持有之全部槍砲、彈藥、刀械者，
    減輕或免除其刑；…。」，又槍砲彈藥刀械管制條例第18條
    第1 項前段亦有名文規定。按槍砲彈藥刀械管制條例既為刑
    法之特別法，該條例第18條第1 項前段規定，即為刑法第62
    條但書所示之特別規定，自應優先適用。又刑法自首，乃為
    使犯罪事實易於發覺並節省訴訟資源，如犯罪之人在犯罪未
    發覺前，向該管公務員表明其犯罪事實，而接受裁判時，即
    構成得減輕其刑條件（最高法院98年度台上字第2371號刑事
    判決要旨參照），而所謂發覺，係指有偵查犯罪職權之公務
    員已知悉犯罪事實與犯罪之人而言，而所謂知悉，固不以確
    知其為犯罪之人為必要，但必其犯罪事實，確實存在，且為
    該管公務員所確知，始屬相當。如犯罪事實並不存在而懷疑
    其已發生，或雖已發生，而為該管公務員所不知，僅係推測
    其已發生而與事實巧合，均與已發覺之情形有別（最高法院
    96年度台上字第3351號刑事判決要旨參照）。查以，本案員
    警係因「佳樂事業有限公司」涉及違反稅捐稽徵法案件而前
    往該公司執行搜索，並不知悉被告持有槍枝之線報，且被告
    係於員警尚未對其個人宿舍執行搜索前，即主動將其藏放之
    附表所示之改造手槍跟子彈持交予員警等情，業據證人即執
    行搜索員警乙○○、陳健得、在場同事丙○○於審理中證述
    明確，是依本案之客觀情狀，雖可預見本案被告縱若不主動
    將其藏放之改造手槍及子彈交付員警，終仍可能會由員警查
    獲該改造手槍及子彈之結果，然員警於執行搜索前既均不知
    悉被告非法持有改造手槍之犯罪事實，依上開說明，本案仍
    難謂不符合自首要件，僅依其自首之情結，不宜免除其刑或
    大幅減輕刑度，惟仍應依法予以減輕。
  (三)爰審酌被告未經許可，即非法持有附表所示之改造手槍及子
    彈，對社會治安已有相當潛在之威脅，茲斟酌其素行、生活
    狀況、犯罪之動機、目的、手段、查獲之手槍之數量及種類
    等一切情狀，量處如主文所示之刑，並就併科罰金部分，諭
    知罰金如易服勞役之折算標準，以示懲儆。
四、扣案如附表編號一所示之改造手槍一支、同表編號二所示之
    子彈，經送鑑定結果，均有殺傷力，查均係違禁物，不問屬
    於犯人與否，均應依刑法第38條第1 項第1 款規定宣告沒收
    。至於，經鑑定試射完罄之子彈部分，射擊後其彈藥部分因
    擊發而燃燒殆盡，其餘部分亦裂解為彈頭與彈殼，已不具子
    彈之外型及功能，均無殺傷力，非屬違禁物，自毋庸宣告沒
    收（最高法院94年度台上字第3195號判決要旨參照），併此
    敘明。
據上論斷，應依刑事訴訟法第299 條第1 項前段，槍砲彈藥刀械
管制條例第8 條第4 項、第12條第4 項，刑法第11條前段、第55
條、第62條、第42條第3 項前段、第38條第1 項第1 款，判決如
主文。
本件經檢察官陳怡親到庭執行職務。
中    華    民    國    99    年    7     月    16    日
                  刑事第一庭  審判長法  官  王復生
                                    法  官  連雅婷
                                    法  官  陳世旻
┌────────────────────────────────────────────┐
│附表：扣案具殺傷力之改造手槍、彈殼                                                      │
├──┬───┬───┬─────────────────────────────────┤
│編號│名稱  │數量  │鑑定文號暨鑑定結果                                                │
├──┼───┼───┼─────────────────────────────────┤
│ 一 │手槍  │一支  │(一)鑑定文號：                                                      │
│    │      │      │  內政部警政署刑事警察局98年10月19日刑鑑字第0980133944號。        │
│    │      │      │(二)鑑定結果：                                                      │
│    │      │      │  送鑑手槍1 枝（槍枝管編號0000000000 ），認係改造手槍，由仿BERETTA│
│    │      │      │  廠92FS型半自動手槍製造之槍枝，換裝土造金屬槍管而成，經檢視，其欠│
│    │      │      │  缺槍管基座之楔刑塊，惟仍不影響其擊發功能，可供擊發適用子彈使用，│
│    │      │      │  認具殺傷力。                                                    │
├──┼───┼───┼─────────────────────────────────┤
│ 二 │子彈  │四顆（│(一)鑑定文號：同上                                                  │
│    │      │鑑定試│(二)鑑定結果：                                                      │
│    │      │射後餘│  1.3 顆，認均係口徑9mm 制式子彈，採樣1 顆試射，可擊發，認具殺傷力│
│    │      │二顆）│    。                                                            │
│    │      │      │  2.1 顆，認係非制式子彈，由金屬彈殼組合直徑9.0mm 金屬彈頭而成，經│
│    │      │      │    試射，可擊發，認具殺傷力。                                    │
└──┴───┴───┴─────────────────────────────────┘
上列正本證明與原本無異。
如不服本判決，應於判決送達後10日內敘明上訴理由，向本院提
出上訴狀 (應附繕本) ，上訴於臺灣高等法院。其未敘述上訴理
由者，應於上訴期間屆滿後20日內向本院補提理由書「切勿逕送
上級法院」。
                                    書記官  楊雅芳
中    華    民    國    99    年    7     月    28    日
附錄：
槍砲彈藥刀械管制條例
第    8    條
未經許可，製造、販賣或運輸鋼筆槍、瓦斯槍、麻醉槍、獵槍、
空氣槍或第四條第一項第一款所定其他可發射金屬或子彈具有殺
傷力之各式槍砲者，處無期徒刑或五年以上有期徒刑，併科新臺
幣一千萬元以下罰金。
未經許可，轉讓、出租或出借前項所列槍枝者，處五年以上有期
徒刑，併科新臺幣一千萬元以下罰金。
意圖供自己或他人犯罪之用，而犯前二項之罪者，處無期徒刑或
七年以上有期徒刑，併科新臺幣一千萬元以下罰金。
未經許可，持有、寄藏或意圖販賣而陳列第一項所列槍枝者，處
三年以上十年以下有期徒刑，併科新臺幣七百萬元以下罰金。
第一項至第三項之未遂犯罰之。
第   12    條
未經許可，製造、販賣或運輸子彈者，處一年以上七年以下有期
徒刑，併科新台幣五百萬元以下罰金。
未經許可，轉讓、出租或出借子彈者，處六月以上五年以下有期
徒刑，併科新台幣三百萬元以下罰金。
意圖供自己或他人犯罪之用，而犯前二項之罪者，處三年以上十
年以下有期徒刑，併科新台幣七百萬元以下罰金。
未經許可，持有、寄藏或意圖販賣而陳列子彈者，處五年以下有
期徒刑，併科新台幣三百萬元以下罰金。
第一項至第三項之未遂犯罰之。

司法院資訊處製作；財團法人民間司法改革基金會備份。
